臺灣臺中地方法院民事判決
111年度婚字第435號
原      告  丙○○  



訴訟代理人  陳益軒律師
複代理人    詹梅鈴律師
被      告  甲○○  

上列當事人間請求離婚事件，本院於民國111年11月14日言詞辯
論終結，判決如下：
    主    文
一、准原告與被告離婚。
二、對於兩造之未成年子女吳OO、吳OO權利義務之行使或負擔，
    酌定由原告任之。
三、訴訟費用由被告負擔。
    事實及理由
壹、原告起訴主張：
一、離婚部分：
　㈠兩造於民國91年11月30日結婚，婚後育有未成年子女吳OO（
    女、94年4月7日生）、吳OO（女、96年8月9日生）。約101
    年9月初，被告於大陸工作期間中風住院，原告乃將被告接
    回臺灣治療，被告經治療出院後均無業在家，遲至106年間
    始外出尋找工作，然工作狀態並不穩定，均由原告支應家中
    開銷。而自被告中風康復後，長期以來情緒易怒、不穩定，
    不論原告或未成年子女與被告意見相左，被告怒罵回應，甚
    至將打包之垃圾袋任意棄置於客廳走道上。原告若上班有漏
    接被告電話，被告即會不斷來電騷擾，甚於未徵詢原告同意
    即偷翻原告皮包，無視未成年子女在場，從中拿取金額不等
    金錢，不僅為未成年子女建立不良示範，亦使原告不勝其擾
    。
　㈡另因被告情緒控管問題，家庭紛擾不斷，兩造感情已折損盡
    失，原告與未成年子女共睡一間房間，然被告於原告及二名
    子女外出時，強行撬開門鎖入內。而約於108年冬天，未成
    年子女吳OO先後於客廳、房間內發現被告使用密錄器，偷拍
    原告及二名子女之生活起居，尤其房間內密錄器之拍攝角度
    竟是原告及二名子女沐浴前後更衣之地點，經向被告表示異
    議應停止上述不法行為後，被告竟仍未停止偷拍行為，原告
    甚於浴室內發見被告裝設之密錄器，偷拍原告及二名子女洗
    澡畫面，甚至在原告及未成年子女吳OO移除發覺之密錄器後
    ，又會於房間、浴室某處發現被告新裝設之密錄器。被告上
    述行為已侵害原告及二名子女之隱私權、生活安寧，使原告
    及二名子女長期生活於驚恐、不安與無助之中，二名子女現
    正接受社工輔導中，原告已獲法院核發保護令。
　㈢被告上述偷拍行為顯逾家庭及婚姻關係之信賴基礎與尊重，
    已造成原告及二名子女精神上極大痛苦而構成虐待，原告並
    無忍受之義務，更遑論其已嚴重侵犯二名子女之生活，原告
    及二名子女已對被告失去信賴及感情，而無法與被告繼續共
    同生活。再者，上述情節顯然構成兩造無法繼續維持婚姻之
    重大事由，並可歸責於被告。原告爰依民法第1052條第1項
    第3款、第4款及第2項規定，請求與被告離婚。
二、未成年子女權利義務之行使或負擔部分：
　  未成年子女吳OO、吳OO現分別為17歲、15歲，正值青春發育
    期，因被告前述偷拍行為，與原告同受侵害，顯見被告人格
    偏差、異常，對未成年子女教養有不利影響，亦足證被告不
    適任未成年子女吳OO、吳OO之權利義務行使或負擔之人。反
    觀未成年子女吳OO、吳OO自出生至今均由原告照顧生活起居
    ，由原告為主要照顧者，且原告與二人感情甚篤，原告身心
    健康，有正當職業，並無不適任情事，爰依民法第1055條第
    1項、第1055條之1規定，請求將未成年子女吳OO、吳OO之權
    利義務之行使或負擔酌定由原告單獨任之。
三、並聲明：
　㈠請准許原告與被告離婚。
　㈡兩造所生之未成年子女吳OO、吳OO之權利義務行使或負擔由
    原告單獨任之。
　㈢訴訟費用由被告負擔。　
貳、被告答辯則以：原告起訴狀所載的都不是事實，我雖然中風
    ，家裡經濟都是我在負責。只有一天電話多通能算騷擾嗎，
    因原告沒接，擔心發生意外，只因關心才多打幾通。我有裝
    密錄器在原告房間及浴室，是因為原告不幫我洗衣服、不開
    伙、與我分房睡、拒絕與我發生親密關係，我又聽到女兒叫
    別人爸爸，我是因為這些原因才偷拍。如果法院判決離婚的
    話，親權部分應共同監護，由原告擔任子女之主要照顧者，
    只是目前我不希望離婚等語置辯。並聲明：原告之訴駁回。
    訴訟費用由原告負擔。
參、得心證之理由：　　
一、兩造於91年11月30日結婚，婚後育有未成年子女吳OO、吳OO
    ，目前婚姻關係仍存續中等情，有戶籍謄本在卷可稽（本院
    卷第19頁），且為被告所不爭執，堪信為真實。
二、離婚部分：
  ㈠按有民法第1052條第1項各款以外之重大事由，難以維持婚姻
    者，夫妻之一方得請求離婚；但其事由應由夫妻之一方負責
    者，僅他方得請求離婚，同法條第2項定有明文。所謂「有
    前項以外之重大事由，難以維持婚姻者」，乃抽象的、概括
    的離婚事由，係民法親屬編於74年修正時，為因應實際需要
    ，參酌各國立法例，導入破綻主義思想所增設，其目的在使
    夫妻請求裁判離婚之事由較富彈性。關於「難以維持婚姻之
    重大事由」，係以婚姻是否已生破綻而無回復之希望為其判
    斷之標準。而婚姻是否已生破綻無回復之希望，則應依客觀
    之標準，即難以維持婚姻之事實，是否已達於倘處於同一境
    況，任何人均將喪失維持婚姻意欲之程度而定（最高法院95
    年度臺上字第1450號、94年度臺上字第2059號判決意旨參照
    ）。至於婚姻如有難以維持之重大事由，於夫妻雙方就該事
    由均須負責時，應比較衡量雙方之有責程度，僅責任較輕之
    一方得向責任較重之他方請求離婚，如雙方之有責程度相同
    ，則雙方均得請求離婚，始符民法第1052條第2項規定之立
    法本旨。再按婚姻係以經營夫妻共同永久生活為目的，其之
    本質則係建立在誠摯、互信、互諒、互愛之基礎上，若夫妻
    無法共同生活致此誠摯基礎嚴重動搖甚或喪失殆盡，即屬民
    法第1052條第2項前段所稱之難以維持婚姻之重大事由。
  ㈡原告主張被告有裝設密錄器偷拍原告及女兒等情，業據其提
    出遭偷拍裸身、更衣、洗澡等畫面及被告拿取裝置之畫面等
    密錄器部分內容之錄影光碟、本院111年度家護字第293號民
    事通常保護令為證（本院卷第29、145頁），並為被告所不
    爭執，且自承：我把密錄器裝在浴室、原告跟兩個女兒一起
    住的房間，我沒有問過她們是否同意，也沒有跟她們談過等
    語在卷，堪認原告主張屬實，是被告於原告不知情之狀況下
    ，私自裝設密錄器，拍攝原告更衣及洗澡畫面，已嚴重侵害
    原告隱私權。至被告猶辯稱：主要我是拍我老婆，不是拍我
    女兒。係因原告不幫其洗衣、不開伙、不同房及拒絕親密關
    係，且女兒叫別的男人爸爸。是要證明我老婆沒有帶男人回
    來云云（本院卷第97、225頁），辜不論其未能就女兒有稱
    呼他人為爸爸之事提出任何證據佐證，空口所述已非可採，
    且此無從作為裝設密錄器偷拍原告及女兒裸身、更衣等隱私
    畫面之正當事由；再兩造間家庭事務的分擔、生活相處或是
    否進行親密活動，均需由兩造達成共識及尊重對方意願，自
    不能以對方未進行洗衣、煮飯等家務，或拒絕同房，拒絕為
    親密行為，作為得私自裝設密錄器竊錄配偶或子女隱私畫面
    之正當理由，是被告此部分所辯均非可採，堪信原告此部分
    主張為真實。
  ㈢佐以原告主張被告有連續撥打電話騷擾原告，及未經原告同
    意偷翻原告皮包等情，業據原告提出譯文為證(參見本院卷
    第141頁)，復被告以書狀自承有偷翻原告皮包之事在卷(參
    見本院卷第109頁)，被告雖辯稱：只有一天，且是因擔心原
    告云云，惟由譯文內容觀之，被告僅為電費支付之瑣事，且
    表明因原告不接電話就會一直打(參見本院卷第141頁)，是
    所辯亦難採憑，堪信原告主張屬實。
  ㈣本院審酌被告長期於浴室、原告跟二名子女同住房間等處裝
    設密錄器偷拍原告等家人洗澡、更衣，造成原告精神上之痛
    苦，且由被告連續撥打電話之兩造對話內容、被告偷翻原告
    皮包等行為，更足證兩造日常相處諸多不諧，被告所為已違
    夫妻共營美滿生活之本旨，使原告對被告失去信賴及感情，
    足以妨害兩造婚姻及家庭生活和諧，實難期待雙方婚姻有再
    為經營和諧生活之可能。兩造間顯已無法互信、互愛、互諒
    、相互協力以共同保持婚姻生活之圓滿與幸福，客觀上依兩
    造目前狀況，堪認已達於倘處於同一境況，任何人均將喪失
    維持婚姻希望之程度，已構成難以維持婚姻之重大事由。至
    被告辯稱：原告不幫洗衣服、不開伙、不同房、拒絕親密行
    為等語，更足證明兩造間已無法溝通家務分工及生活相處，
    確實感情不諧，惟無從認為可歸責於原告，而就本件原告前
    開所舉之離婚事由即遭被告長期裝設密錄器偷拍原告及女兒
    之隱私畫面之事，實可歸責於被告。從而，原告依民法第10
    52條第2項之規定請求判決離婚，為有理由，應予准許，爰
    判決如主文第1項所示。又本院既已依民法第1052條第2項規
    定准予兩造離婚，則對於原告之其他主張，自無審究之必要
    ，併為敘明。
三、未成年子女之權利義務之行使或負擔部分：　　
  ㈠按夫妻離婚者，對於未成年子女權利義務之行使或負擔，依
    協議由一方或雙方共同任之，未為協議或協議不成者，法院
    得依夫妻之一方、主管機關、社會福利聲請機構或其他利害
    關係人之請求或依職權酌定之，民法第1055條第1項定有明
    文。又法院為民法第1055條裁判時，應依子女最佳利益，審
    酌一切情狀，參考社工人員之訪視報告，尤應注意左列事項
    ：一、子女之年齡、性別、人數及健康情形。二、子女之意
    願及人格發展之需要。三、父母之年齡、職業、品行、健康
    情形、經濟能力及生活狀況。四、父母保護、教養子女之意
    願及態度。五、父母子女間或未成年子女與其他共同生活之
    人間之感情狀況。六、父母之一方是否有妨礙他方對未成年
    子女權利義務行使負擔之行為。七、各族群之傳統習俗、文
    化及價值觀。前項子女最佳利益之審酌，法院除得參考社工
    人員之訪視報告或家事調查官之調查報告外，並得依囑託警
    察機關、稅捐機關、金融機構、學校及其他有關機關、團體
    或具有相關專業知識之適當人士就特定事項調查之結果認定
    之，民法第1055條之1亦有明文。
  ㈡兩造育有未成年子女吳OO、吳OO，惟就上開未成年子女權利
    義務之行使或負擔歸屬，並未達成協議，是原告聲請酌定未
    成年子女權利義務之行使或負擔，自屬有據。本院為審酌未
    成年子女之最佳利益，依職權函請財團法人臺中市龍眼林社
    會福利慈善事業基金會，對兩造及未成年子女吳OO、吳OO進
    行訪視，結果略以：「建議由甲○○單獨行使親權。理由：據
    訪視了解，兩造有擔任未成年子女們親權人之意願，但被告
    對於擔任未成年子女主要照顧者之意願較為消極。觀察原告
    在身心及支持系統皆尚屬穩定，惟原告目前尚須仰賴未成年
    子女們補助款才能維持收支平衡，未來原告之經濟狀況是否
    影響其親職能力，建請鈞院自為衡量，而原告現階段工作時
    間尚能提供未成年子女們適切之親職時間；而被告則有中風
    病史，行動較不自如，而身心部分，被告又自述其有自殺之
    紀錄，且被告稱其並無任何支持系統可協助被告照料未成年
    子女們，被告則對於未成年子女們生活、學校狀況皆不了解
    ，被告還陳述未來須由未成年子女們自為打理生活，故本會
    評估未來被告恐難以發揮其親職能力。而兩造對未成年子女
    們日後就學皆有初步規劃，就會面交往上，本會認為兩造在
    會面規劃尚皆屬合理，惟兩造於訪視過程中不斷陳述對造之
    負面情事，且兩造皆陳述兩造已長時間未有任何溝通、聯繫
    ，本會評估兩造未來應恐較難以共同行使親權方式照顧未成
    年子女們。另就兩造所述，未成年子女們過往便多由原告照
    料未成年子女們，而本會觀察原告在照護未成年子女們上應
    無不妥之處，且原告對於未成年子女們生活、學校狀況顯較
    為了解，故本會認為本案依繼續性原則，未來由原告處理未
    成年子女們事務，應較符未成年子女們之利益，建議本案宜
    由原告單獨行使未成年子女們親權。」等語，此有該基金會
    111年10月24日財龍監字第111100067號函暨所附訪視報告、
    未成年子女意願訪視報告(附於卷末證物袋)在卷可稽。
  ㈢本院斟酌前開訪視報告及兩造情況，未成年子女吳OO、吳OO
    出生至今主要係由原告照顧，兩造分居後亦係由原告同住照
    顧，且原告在照護環境、子女之情感依附需求等方面皆足以
    提供子女成長所需，未成年子女受照顧情況良好，反之被告
    前述偷拍行為亦同時侵害未成年子女隱私權，且其亦同意由
    原告擔任未成年子女之主要照顧者。是以，考量未成年子女
    成長過程中應有之安定性，且未成年子女現分別年約17歲、
    15歲，有相當自主能力並明瞭親權之內涵，故宜尊重渠等意
    願等一切情狀，本院認對於未成年子女吳OO、吳OO權利義務
    之行使或負擔，由原告任之，方符合未成年子女之最佳利益
    。從而，原告請求本院酌定對於兩造所生未成年子女吳OO、
    吳OO權利義務之行使或負擔，由原告任之，為有理由，應予
    准許，爰判決如主文第2項所示。
四、本件事證已臻明確，兩造其餘之攻擊或防禦方法，經本院斟
    酌後，認為與判決基礎之事實並無影響，均不足以影響本裁
    判之結果，自無庸一一詳予論駁之必要，併此敘明。
肆、訴訟費用負擔之依據：家事事件法第51條、民事訴訟法第78
    條。
中　　華　　民　　國　　111 　年　　11　　月　　28　　日
                  家事法庭    法  官  黃家慧
以上為正本係照原本作成。
如對本判決上訴，須於判決送達後20日之不變期間內，向本院提
出上訴狀。如委任律師提起上訴者，應一併繳納上訴審裁判費。
中　　華　　民　　國　　111 　年　　11　　月　　28　　日
                              書記官  孫超凡